【裁判字號】    97,交聲,632
【裁判日期】    971009
【裁判案由】    聲明異議
【裁判全文】
臺灣高雄地方法院交通事件裁定         97年度交聲字第632號
原處分機關  交通部公路總局高雄區監理所旗山監理站
異  議  人  甲○○
上列異議人因違反道路交通管理處罰條例案件，對於交通部公路
總局高雄區監理所旗山監理站民國97年3 月6 日所為之處分（旗
監違字第裁85-BC0000000號），聲明異議，本院裁定如下：
    主  文
異議駁回。
    理  由
一、聲明異議意旨略以：異議人即受處分人甲○○於民國96年12
    月2 日9 時6 分駕駛車號VQ-0645 號自用小貨車，行經高雄
    市楠梓區○○○○○路口，因駕車闖紅燈被照相逕行舉發，
    致遭裁處新臺幣（下同）2,700 元罰鍰。然異議人係於駕駛
    車輛可右轉之號誌下，因外地人路況不熟，且道路名稱標示
    設施不足，未能預先駛入外側右轉彎車道通行，以致行駛直
    行車道，在直行車紅燈，右轉車綠燈之十字路口右轉彎行駛
    ，於右轉彎行駛前，需等待外側右轉彎車先行後，才次序右
    轉彎通行，故於等待右轉彎車先行之短暫時刻遭拍攝為闖紅
    燈，而其行為僅違反道路交通管理條例第48條第1 項第4 款
    之「多車道右轉彎，不先駛入外側車道」，並非闖紅燈。其
    次，如係闖紅燈，車輛除超越停止線外，更有超越道路中心
    點前進繼續行駛之拍攝照片舉證，本件裁決事件之裁罰機關
    欠缺舉證系爭車輛行駛超越道路中心點之照片，舉證不足。
    再者，高雄縣警察局於96年12月11日舉發之高警交字第NT00
    00000 號違反交通管理事件通知單暨所附2 張相片，與本件
    之照片內容相同，卻係依違反道路交通管理條例第60條第2
    項第3 款之「不遵守道路交通標誌、標線、號誌之指示」告
    發裁罰，按行政程序法第6 條、行政法之一般原理原則，相
    同的案件應為相同的處理，為此聲明異議，請求撤銷原處分
    等語。
二、按汽車駕駛人，行經有燈光號誌管制之交岔路口闖紅燈者，
    處1,800元以上5,400元以下罰鍰，並記違規點數3點，道路
    交通管理處罰條例第53條第1項、第63條第1項第3款、第67
    條第2 項前段定有明文。
三、經查：
  (一)異議人於上開時、地駕駛前揭車輛，於紅燈亮起後8.6 秒、
    9.6 秒時猶超越停止線且繼續駛越行人穿越道，因有闖紅燈
    之違規行為，經拍照後逕行舉發，有採證照片2 張、高雄市
    政府舉發違反道路交通管理事件通知單1 紙附卷可憑，堪信
    真實。異議人雖辯稱伊當時係欲右轉，正等待外側右轉彎車
    先行云云，惟經核閱上開違規採證照片，於異議人行抵上開
    交岔路口時，固有紅燈可右轉之箭頭號誌亮起，外側右轉彎
    車道亦有車輛右轉彎，然當時除異議人右側恰有車輛右轉彎
    外，外側車道尚無機車行駛，顯然在車輛右轉彎路線上並無
    何障礙，則異議人果同欲右轉，理應在進入路口時即應偏向
    右側行駛，並跟隨在外側車輛右轉後右轉彎，而非於右側無
    來車時，仍直行至接近路口中心處始右轉彎；又異議人駕駛
    上開車輛於外側車輛右轉彎時，其整個車身幾乎越過前方之
    行人穿越道，且車頭、前輪仍朝向正前方，不僅無何右轉之
    跡象，若如異議人所辯係要右轉彎，其上開車輛行進方向更
    須駕駛人大幅轉動方向盤始能右轉，與一般汽車駕駛人於交
    岔路口右轉彎時，轉彎幅度愈小、愈早駛入車道，以保持行
    車順暢與維護交通安全之駕駛行為顯然不同；再者，異議人
    亦無開啟右側方向燈，使後方來車知悉其欲右轉彎，有卷附
    之採證照片2 張可憑，是異議人所為已難認定當時係欲右轉
    彎。此外，異議人辯稱其係於等待外側右轉車右轉時被拍攝
    照片，惟上開採證照片顯示違規當時，異議人之車速為時速
    11公里，並非處於靜止等待之狀態，尚難謂異議人無穿越路
    口之意圖甚明。
  (二)在劃設有停止線而又有燈光號誌兩種設施之交岔路口應自停
    止線起算；車輛面對圓形紅燈時仍逕予穿越路口至銜接路段
    ，含左轉、執行、迴轉及右轉（依箭頭綠燈允許行駛者除外
    ）即視為闖紅燈之行為。有繪設路口範圍者：車輛無視於紅
    燈警示，有穿越路口之意圖，而車身已伸入路口範圍亦視同
    闖紅燈；若僅伸越停止線而未達路口範圍者，則視為不遵守
    標線指示；目前交岔路口已繪設網狀黃線區者，暫以該範圍
    視作路口，此有交通部82年4 月22日交路字第009811號函釋
    可參。此係唯恐凡超越停止線即遽論處「闖紅燈」，將難為
    一般大眾所接受，亦非「道路交通管理處罰條例」當初立法
    精神，故為促使駕駛人回歸於對標線之認知，同時兼顧執法
    技術層面與大眾接受程度，而就圓形紅燈時超越停止線或闖
    紅燈行為之認定設定標準，以為執法單位參考，蓋前揭函釋
    ，係針對道路交通管理處罰條例第53條「闖紅燈」所為之釋
    示，具有「解釋性行政規則」之效力，足堪為各級機關適用
    法律及民眾認知執法機關適用法律意見之參考，先予說明。
    依卷附採證照片所示，在有繪設路口範圍之交岔路口，受處
    分人駕駛之系爭車輛於照片右上角所示時間為96年12月2日
    、號誌轉換為紅燈已過8.6 秒之時，車身前輪已越過停止線
    、後輪則正壓在停止線上；又在紅燈亮起後9.6 秒時，系爭
    車輛車身已伸越停止線，並進入橫向銜接路口之機車車道，
    則依前揭交通部對於路口之定義暨對於超越停止線或闖紅燈
    之認定標準函釋及上開說明，闖紅燈並不單以車輛是否超越
    道路中心點為據，而係依採證照片、違規路段等相關資料綜
    合判斷之，故裁罰機關依具體個案斟酌決定之行政裁量範圍
    ，法院自應尊重行政機關之裁量空間，除有逾越裁量權限、
    不為裁量或裁量錯誤等裁量瑕疵之情形，而應認為係逾越權
    限或濫用權力之行為，以違法論外，不得就行政行為之合目
    的性，進行審查。本件異議人確有穿越路口之意圖，且異議
    人車身已伸入路口範圍，有視同闖紅燈之情形，是裁罰機關
    所為之決定並無不法，堪以採信。綜上所述，異議人所辯顯
    屬無據，實無足採。
四、綜上，異議人有上開違規情形，事證明確，原處分機關據此
    並援引上開道路交通管理處罰條例第53條第1 項規定，裁處
    罰鍰2700元，並依同條例第63條第1 項第3 款規定併記違規
    點數3 點，即無違誤，且亦無裁量錯誤之不當情形。異議人
    指摘原處分不當，為無理由，本件異議，應予駁回。
五、據上論斷，應依道路交通案件處理辦法第19條，裁定如主文
    。
中    華    民    國    97    年    10    月    9     日
                  交通法庭      法  官  王靖茹
以上正本證明與原本無異。
如不服本裁定，應於收受送達後5 日內向本院提出抗告狀。
中    華    民    國    97    年    10    月    9     日
                                書記官   鍾錦祥


司法院資訊處製作；財團法人民間司法改革基金會備份。
